【裁判字號】    98,聲,556
【裁判日期】    980630
【裁判案由】    返還提存物
【裁判全文】
臺灣桃園地方法院民事裁定               98年度聲字第556號
聲  請  人  臺灣新光商業銀行股份有限公司
法定代理人  甲○○
代  理  人  乙○○
相  對  人  丙○○
上列當事人間聲請返還提存物事件，本院裁定如下：
    主  文
聲請駁回。
    理  由
一、查本院94年度裁全字第1376號假扣押事件、94年度存字第12
    06號提存事件，聲請人原係誠泰商業銀行股份有限公司，惟
    誠泰商業銀行股份有限公司已於民國94年12月31日起，依銀
    行法、金融機構合併法與聲請人臺灣新光商業銀行股份有限
    公司合併，由誠泰商業銀行為合併後之存續公司並更名為臺
    灣新光商業銀行股份有限公司，其法人人格不失其同一性，
    業經聲請人提出行政院金融監督管理委員會94年11月7 日金
    管銀六字第0940028893號函文影本1 份為憑，合先敘明。
二、本件聲請略以：當事人間假扣押事件，經鈞院以94年度裁全
    字第1376號裁定准予假扣押並提擔保物在案。聲請人業已撤
    回假扣押強制執行事件（94年度執全字第1005號），並聲請
    鈞院以98年度聲字第24號通知相對人行使權利。為此，爰依
    民事訴訟法第104 條第1 項第2 款「…二、供擔保人證明受
    擔保利益人同意返還者；…」之規定，聲請法院裁定准予返
    還擔保物等語。並提出行政院金融監督管理委員會函（94年
    11月7 日金管銀六字第0940028893號）、本院94年度裁全字
    第1376號民事裁定、94年度存字第1206號提存書、98年度聲
    字第24號通知行使權利函（以上皆為影本）各1 份為證。
三、按返還擔保金，依民事訴訟法第106 條準用同法第104 條第
    1 項之規定，須符合：(一)應供擔保之原因消滅者；(二)供擔保
    人證明受擔保利益人同意返還者；(三)訴訟終結後，供擔保人
    證明已定20日以上之期間，催告受擔保利益人行使權利而未
    行使，或法院依供擔保人之聲請，通知受擔保利益人於一定
    期間內行使權利並向法院為行使權利之證明而未證明者之要
    件，法院始得裁定返還擔保金。
四、經查，聲請人前揭主張之事實，除據其提出上開書證外，復
    經本院調閱94年度裁全字第1376號、98年度聲字第24號、94
    年度存字第1206號、94年度執全字第1005號等案卷核閱無誤
    ，固堪認定。惟查，本件聲請人主張依民事訴訟法第104 條
    1 項第2 款請求返還擔保金云云，卻未提出相對人同意返還
    系爭擔保金之同意書為證，自無從准許。況縱核諸前揭法文
    返還擔保金之其餘法定要件，一者，本件聲請人雖於撤回當
    事人間假扣押執行事件（本院94年度執全字第1005號）後，
    經本院以98年度聲字第24號通知相對人行使權利，惟該件通
    知函文內容載以：「…債權人前依本院『94年度裁全字第23
    76號假扣押裁定』，提供擔保對台端財產實施假扣押，茲因
    已無假扣押之必要，已撤銷前揭假扣押執行在案，債權人欲
    聲請返還上開提存物，是台端如因上開假扣押之執行受有損
    害，請於收受本通知後21日內行使權利。…。」，是該通知
    函文所載之假扣押案號與本件不符，則即使該通知函文送達
    於相對人，尚難謂已合法通知受擔保利益人即相對人行使權
    利，即與民事訴訟法第104 條第1 項第3 款之法定要件不符
    ；二者，聲請人未提出與相對人間本案判決全部勝訴確定、
    供擔保利益人無損害發生或就所生之損害已受賠償之證明，
    即難認有何應供擔保原因消滅之情事（最高法院89年度台抗
    字第690 號判決、最高法院53年度台抗字第279 號判例意旨
    參照），則本件亦與民事訴訟法第104 條第1 款之法定要件
    不相符。從而，本件聲請於法不符，應予駁回。爰裁定如主
    文。
中    華    民    國    98    年    6     月    30    日
                  民事第一庭    法  官  陳雪玉
如對本裁定抗告，須於裁定送達後10日內向本院提出抗告狀，並
繳納抗告費新臺幣1,000 元。
上列正本證明與原本無異。
中    華    民    國    98    年    7     月    7     日
                               書記官  吳瓊英


司法院資訊處製作；財團法人民間司法改革基金會備份。
